【裁判字號】    89,簡上,335
【裁判日期】    890627
【裁判案由】    清償債務
【裁判全文】
台灣台北地方法院民事判決  八十九年度簡上字第三三五號
    上  訴  人  丙○○
                戊○○
                乙○○
    右  一  人
    訴訟代理人  徐依倩      住.
    被  上訴人  中國國際商業銀行股份有限公司
                            設台北市○○路一○○號
    法定代理人  甲○○      住.
    訴訟代理人  丁○○      住.
右當事人間請求清償債務事件，上訴人對於中華民國八十九年三月十日本院台北簡易
庭八十九年度北簡字第一七０九號第一審判決提起上訴，本院判決如左：
    主      文
上訴駁回。
第二審訴訟費用由上訴人連帶負擔。
    事      實
甲、上訴人方面：
  一、聲明：原判決廢棄。
  二、陳述：
    (一)、上訴人丙○○、戊○○方面：
        上訴人丙○○、戊○○均未於言詞辯論期日到場，據其以前所提出之書狀略
        以：上訴人丙○○固曾向被上訴人申領信用卡，惟上訴人丙○○使用信用卡
        消費簽帳款應不致於高達新台幣（下同）四十五萬八千六百二十一元。
    (二)、上訴人乙○○方面：
        上訴人乙○○固為上訴人丙○○、戊○○二人使用信用卡消費簽帳款之連帶
        保證人，對於被上訴人所主張上訴人丙○○、戊○○之消費簽帳款金額無意
        見，惟被上訴人應向上訴人丙○○、戊○○執行無效果後，始可請求上訴人
        乙○○負責清償。又據上訴人丙○○、戊○○告稱願以分期付款方式清償本
        件簽帳款，現無力一次清償全部簽帳款。
乙、被上訴人方面：
  一、聲明：駁回上訴。
  二、陳述：除與原審宣示判決筆錄所載者相同者，茲予以引用外，另補稱：
    (一)、依照信用卡申請書上所列之約定條款第二十二條規定：「甲方（上訴人丙○○、戊○○）清償每月簽帳消費及預借現金款項後四十五天內，得向乙方（
        被上訴人）請求複查上項款項之金額。」，再依隨信用卡寄發時所附之約定
        條款第十七條調閱簽單規定：「甲方對簽帳有疑義時，除須應先行繳清應繳
        款項外，得於繳款期限後三十天內向乙方申請調閱消費簽單。」，本件逾繳
        發生期間為八十六年五月間至八十七年二間，至被上訴人提起本訴時止，上
        訴人均未對被上訴人所寄發之繳款通知單列載之消費帳款提出異議，上訴人
        丙○○嗣後始提出異議，顯有規避清償債務之嫌。
    (二)、上訴人乙○○為上訴人丙○○、戊○○本件簽帳款之連帶保證人，且已拋棄
        先訴抗辯權，自應就本件簽帳款與上訴人丙○○、戊○○負連帶清償之責。
  三、證據：除援用原審之立證方法外，另補提信用卡約定條款、信用卡申請書及國
      際卡歷史簽帳明細表等件為證。
    理      由
甲、程序方面：
    本件上訴人丙○○、戊○○經合法通知，未於言詞辯論期日到場，核無民事訴訟
    法第三百八十六條所列各款之情形，爰依被上訴人聲請，就此部分由其一造辯論
    而為判決。
乙、實體方面：
  一、被上訴人起訴主張上訴人丙○○、戊○○於民國（下同）八十二年四月間以上
      訴人乙○○為連帶保證人與其訂立信用卡使用契約，向其請領信用卡使用，依
      約上訴人丙○○、戊○○得於特約商店簽帳消費，惟應按期清償消費簽帳款，
      逾期應另按日息萬分之五計算之利息及按日息萬分之零點五計算之違約金，詎
      上訴人丙○○、戊○○自八十六年五月一日起至八十七年二月十三日止累計之
      消費帳款達三十九萬四千六百零三元，積欠之利息則為七萬一千四百四十七元
      ，迄今僅清償本金七千四百二十九元，尚積欠四十五萬八千六百二十一元及其
      中三十八萬七千一百七十四元部分自八十七年十月二十四日起至清償日止，按
      日息萬分之五計算之利息與按日息萬分之零點五計算之違約金迄未清償，上訴
      人乙○○既為上訴人丙○○、戊○○本件消費簽帳款之連帶保證人，依約應就
      上開債務與上訴人丙○○、戊○○負連帶清償之責，為此依信用卡契約訴請上
      訴人連帶給付其四十五萬八千六百二十一元及其中三十八萬七千一百七十四元
      部分自八十七年十月二十四日起至清償日止，按日息萬分之五計算之利息與按
      日息萬分之零點五計算之違約金等語。上訴人丙○○、戊○○則辯稱渠等消費
      簽帳金額應未高達四十五萬八千六百二十一元等語；上訴人乙○○則以伊雖為
      上訴人丙○○、戊○○本件信用卡消費簽帳款之連帶保證人，對於被上訴人所
      主張上訴人丙○○、戊○○之消費簽帳款金額無意見，惟被上訴人應向上訴人
      丙○○、戊○○執行無效果後，始可請求伊清償等語，資為抗辯。
  二、本件被上訴人主張之事實，業據其提出與所述相符之信用卡約定條款、信用卡
      申請書及國際卡歷史簽帳明細表等件為證，並為上訴人乙○○所不爭執，應堪
      信為真實；至上訴人丙○○、戊○○雖辯稱渠等消費簽帳金額未高達四十五萬
      八千六百二十一元云云，惟查被上訴人所稱上訴人應清償之帳款四十五萬八千
      六百二十一元係包括消費簽帳款三十八萬七千一百七十四元及利息七萬一千四
      百四十七元，非謂上訴人積欠之消費簽帳款為四十五萬八千六百二十一元，上
      訴人丙○○、戊○○前揭抗辯容有誤解，況依照信用卡申請書上所列之約定條
      款第二十二條規定：「甲方（上訴人丙○○、戊○○）清償每月簽帳消費及預
      借現金款項後四十五天內，得向乙方（被上訴人）請求複查上項款項之金額。
      」，再依隨信用卡寄發時所附之約定條款第十七條調閱簽單規定：「甲方對簽
      帳有疑義時，除須應先行繳清應繳款項外，得於繳款期限後三十天內向乙方申
      請調閱消費簽單。」，本件逾繳發生期間為八十六年五月間至八十七年二間，
      至被上訴人提起本訴時止，上訴人均未對被上訴人所寄發之繳款通知單列載之
      消費帳款提出異議，上訴人丙○○嗣後始提出異議，顯有規避清償債務之嫌；
      參以上訴人乙○○所述上訴人丙○○、戊○○對於消費簽帳款金額無意見，願
      意分期清償等情（見八十九年六月二十日言詞辯論筆錄），足徵被上訴人主張
      上訴人丙○○、戊○○積欠之消費簽帳款含利息合計為四十五萬八千六百二十
      一元乙節屬實，上訴人丙○○、戊○○就其所辯事實既無法舉證以實其說，渠
      等所辯自不足採信。
  三、次按保證人於債權人未就主債務人之財產強制執行而無效果前，對於債權人得
      拒絕清償，民法第七百四十五條固定有明文。惟如保證人已拋棄民法第七百四
      十五條之權利者，自不得據此對債權人主張拒絕清償，此觀同法第七百四十六
      條第一款之規定自明。次按保證債務之所謂連帶，係指保證人與主債務人負同
      一債務，對於債權人各負全部給付之責任者而言，此就民法第二百七十二條第
      一項規定連帶債務之文義參照觀之甚明，故連帶保證與普通保證不同，自不得
      主張同法第七百四十五條關於檢索抗辯之權利（最高法院四十五年度台上字第
      一四二六號著有判例可參）。上訴人乙○○雖辯稱被上訴人應向上訴人丙○○
      、戊○○執行無效果後，始可請求伊清償本件消費簽帳款債務云云，惟查依隨
      信用卡寄發時所附之約定條款第十八條規定：「連帶保證人（上訴人乙○○）
      對甲方（上訴人丙○○、戊○○）應付款項，暨甲方依本約條款對乙方（被上
      訴人）所負之一切損害賠償債務負連帶清償之責，並同意保證責任無最高限額
      及期限」、信用卡申請書約定條款第二十三條亦記載：「連帶保證人對甲方於
      本約定條款項下應繳款項、違約金、利息及其他一切債務、費用、損害賠償等
      負連帶清償責任，並同意下列事項：(一)拋棄先訴抗辯權。．．．」，可知身為
      連帶保證人之上訴人乙○○已為先訴抗辯權之拋棄（最高法院三十八年度台上
      字第三０七號判例參見），依前揭規定，上訴人乙○○自不得行使檢索抗辯之
      權利或而為先訴之抗辯，其上開所辯，亦無足取。
  四、從而，被上訴人依信用卡契約請求上訴人連帶給付其四十五萬八千六百二十一
      元及其中三十八萬七千一百七十四元部分自八十七年十月二十四日起至清償日
      止，按日息萬分之五計算之利息與按日息萬分之零點五計算之違約金，為有理
      由，應予准許。是則原審據此為被上訴人勝訴之判決，並依被上訴人之聲請以
      供擔保為條件准為假執行之宣告，認事用法核均無違誤，上訴意旨指摘原判決
      不當，求予廢棄改判，為無理由，應予駁回。
丙、結論：本件上訴為無理由，依民事訴訟法第四百六十三條、第四百三十六條之一
    第三項、第三百八十五條第一項前段、第四百四十九條第一項、第八十五條第二
    項，判決如主文。
中      華      民      國    八十九    年      六      月    二十七    日
                            民事第四庭審判長法      官  謝明珠
                                            法      官  陳博文
                                            法      官  張競文
右為正本係照原本作成
不得上訴。
中      華      民      國    八十九    年      六      月    二十八    日
                                            法院書記官  楊翠明


司法院資訊處製作；財團法人民間司法改革基金會備份。
